臺灣高雄地方法院民事判決　九十年度勞訴字第四六號
　　原　　　告　丙○○
　　原　　　告　甲○○
　　原　　　告　戊○○○
　　原　　　告　乙○○○
　　法定代理人　丁○○
右當事人間給付優惠退職金事件，本院判決如左：
    主      文
原告之訴及假執行之聲請均駁回。
訴訟費用由原告甲○○、乙○○○各負擔十分之三，餘由原告丙○○、戊○○○各負
擔十分之二。
    理      由
甲、原告方面：
一、聲明：求為判決被告應給付原告丙○○新台幣（下同）二十萬九千零三十六元、
    原告甲○○三十二萬七千六百八十四元、原告戊○○○二十四萬六千一百六十八
    元、原告乙○○○三十四萬四千零九十八元，及均自民國九十年八月六日起至清
    償日止，按年息百分之五計算之利息，並均願供擔保請准宣告假執行。
二、陳述：
（一）原告原為被告公司之職員，被告於九十年七月十三日以緊縮人事為由資遣原告
      四人，且作成退職金付款明細表，經原告四人簽章認同，並經部門主管簽章，
      以示證實應給付之退職金額。詎被告未守承諾，於九十年八月六日寄給原告之
      退職金額，與上述明細表所載者，有如聲明所示金額之短少，原告曾以存證信
      函表明僅認同上述明細表所示金額，但未獲被告置理。
（二）對被告之答辯，則分別陳述如下：１．原告丙○○部分：原告有收到被告的更
      正函，但是我不承認，被告當初並無公布算法，我們已經簽名蓋章，被告要依
      當初的金額付款給我們。２．原告甲○○部分：我是在當天公司主管才告訴我
      被裁員，人事小姐並告訴我如何計算，可領多少錢，我聽了覺得很優惠，所以
      才簽名，但是實際領的錢，跟當初的並不一樣。３．原告戊○○○部分：公司
      二次金額不符，對我們是二次傷害。４．原告乙○○○部分：優惠集體資遣辦
      法是被告事後才給我們看。
三、證據：提出被告公司九十年七月十三日退職金付款明細表影本四份、左營郵局第
    七三六號存證信函影本一份為證。
乙、被告方面：
一、聲明：原告之訴駁回，如受不利判決願供擔保請准宣告免為假執行。
二、陳述：
（一）被告將退職金付款明細表交原告收執係觀念通知，即事實通知，非兩造因資遣
      所為之契約。被告係依伊與工會協商同意之台灣飛利浦總公司優惠集體資遣辦
      法（Severance Scheme for Collective Layoff）而為核算，惟於核算過程中
      出現錯誤，計有十七人發生溢算誤差。被告發現後，已發函更正，其中十三人
      已就更正後金額無異議受領。是原告之請求權基礎應為勞動基準法之相關規定
      或兩造間之勞動契約，而與上述明細表無涉。
（二）上述集體優惠資遣辦法第二條規定：「本資遣辦法僅適用集體資遣員工。員工
      符合退休條件者，得採用公司退休辦法或本集體資遣辦法，就二者取金額對員
      工較優惠者。個別資遣者，應依勞基法資遣辦法辦理」（The scheme will
      apply collective layoff cases only.employees eligible for retirement
      may apply company retirement plan or this scheme,whichever is more
      favorable  to  employees.Individual  layoff  shall  be  handled  per
      regular  LSL layoff program.），從而原告因資遣所得領取之資遣費金額，
      自應依上揭規定取有利原告之計算方式辦理。以原告丙○○為例，更正前計算
      明細表上半段，其工作時間共八年五個月又二十五天，年資為八點五年，若依
      勞動基準法第十七條，其可領八點五個月平均工資之資遣費。惟被告體恤勞工
      均以退休論，即以兩倍之工作年資計，依被告公司之退休辦法，原告丙○○可
      領八十八萬四千一百八十五元，計算式為：50,367（平均基本工資）×17（加
      倍之年資）＋27,946×1（預告工資）＝884,185；若以飛利浦總公司之資遣辦
      法計則可領六十六萬五千一百零二元，計算式為：50,367（平均基本工資）×
      8.5（年資）＋27,946×7.48（優惠退職金）＋27,946×1（預告工資））＝
      665,102，兩相比較應以被告公司之退休辦法有利於原告丙○○，是本應以有
      利數據輸入，惟因輸入人員不查，將優惠退職金一併輸入計算，而產生更正前
      之退職金明細表。
（三）退步言之，若認退職金付款明細表之交付為意思表示，按意思表示之內容有錯
      誤，或表意人若知其情事即不為意思表示者，表意人得將其意思表示撤銷之，
      民法第八十八條第一項定有明文。被告發現核算錯誤後，即刻於九十年八月三
      日分別去函更正，該錯誤之意思表示因而撤銷，另為新的意思表示。
三、證據：提出台灣飛利浦總公司優惠集體資遣辦法（含原文）、更正前退職金計算
    明細表丙○○部分、退職給付計算金額差異表等影本各乙份、更正函既回執影本
    四份。
    理  由
一、原告起訴主張：彼等原任職於被告公司，被告於九十年七月十三日以緊縮人事為
    由資遣彼等四人，並交付退職金付款明細表予彼等，經彼等簽認，詎被告嗣未依
    該明細表給付，致彼等所領之退職金短少如聲明所載之金額，被告應予補足云云
    。
二、被告則以：伊將退職金付款明細表交原告收執，係事實之通知，非兩造因資遣所
    為之契約；伊係以臺灣飛力浦總公司優惠集體資遣辦法為核算資遣費之依據，依
    該辦法，原告得就被告之退休辦法或優惠集體資遣辦法二方案中擇優辦理，而經
    核算結果，以被告之退休辦法對原告較為有利，惟因伊內部人員誤將優惠退職金
    列入計算，致有更正前錯誤之上述明細表；縱認上述明細表之交付係意思表示，
    被告已去函更正，而撤銷該意思表示等語，資為抗辯。
三、原告主張彼等原任職於被告公司，被告於九十年七月十三日以緊縮人事為由資遣
    彼等，並交付上述明細表予彼等，惟嗣未依上述明細表所列金額給付資遣費等事
    實，業據提出退職金給付明細表四份為證，被告對此未予爭執，堪信為真實。惟
    原告主張被告應分別再補足原告丙○○二十萬九千零三十六元、原告甲○○三十
    二萬七千六百八十四元、原告戊○○○二十四萬六千一百六十八元、原告乙○○○三十四萬四千零九十八元短少之優惠退職金退金云云，被告否認，並以前揭情
    詞置辯，是以本件所應審究者，乃（一）被告交付退職金給付明細表予原告是否
    即構成兩造就資遣費給付金額之契約？（二）上述修正前給付明細表是否確屬有
    誤？茲分敘本院之判斷如左：
（一）按契約行為係雙方行為，乃相對立之意思表示趨於一致而成立的法律行為。故
      欲成立契約，需以雙方當事人有意思表示為前提。而所謂意思表示，乃表意人
      將內心期望發生一定法律效果的意思，表示於外部的行為。茲核閱上述修正前
      之退職金給付明細表，其上僅列載員工基本資料、各給付項目及員工簽章、部
      門主管簽章、人力資源既管理部經理簽章等，並無員工、公司管理部門雙方以
      該表計算結果為資遣費給付金額之記載，準此，足認被告僅係將伊對一事實之
      觀念通知原告，並無期望發生一定法律效果之意思，依上述說明，不構成意思
      表示，從而，兩造自無成立契約之可言，被告資遣費給付之金額，自不受該給
      付明細表之拘束。況事業有虧損或業務緊縮時，雇主得預告終止勞動契約，此
      為勞動基準法第十一條第二款所明定，是以，苟雇主符合該等要件，即得依法
      資遣勞工，毋需勞工同意，亦不以雙方就資遣費給付之金額達成合意為必要，
      乃原告並未爭執被告以人事縮減為由資遣彼等之合法性，依前述說明，被告自
      得依法資遣，毋需原告同意資遣費額度，退步而言，縱令被告不符上述要件，
      係非法資遣原告，以兩造之僱傭關係仍屬存在，原告亦無由請求資遣費，併此
      敘明。
（二）按勞動契約為契約之一種，應受民法有關契約規定之拘束。惟勞方常較資方處
      於壓倒性的弱勢地位，故我國制訂有勞動基準法、工會法以規範勞動契約，前
      者用以保障最低勞動條件，後者賦予勞工團體組織工會之權利，透過團體交涉
      ，形成團體協約。從而，勞動基準法之規定、團體協約均當然形成勞動契約內
      容之一部。茲被告主張伊與工會協商同意臺灣飛利浦總公司所定之優惠集體資
      遣辦法（Severance Scheme for Collective Layoff）乙節，原告未予否認，
      堪信為真，揆諸上述說明，上開辦法即為兩造勞動契約內容之一部，而被告集
      體資遣包括原告四人在內之員工乙節，亦為兩造所不爭，是以本件爭議即有上
      開優惠集體資遣辦法之適用。按本資遣辦法僅適用集體資遣員工。員工符合退
      休條件者，得採用公司退休辦法或本集體資遣辦法，就二者取金額對員工較優
      惠者辦理。個別資遣者，應依勞基法資遣辦法辦理，以為上開辦法第二條所明
      訂，原告四人均符合被告公司之退休條件乙節，有上述更正前明細表可稽，且
      為原告所不爭，是本件應就上述兩方案計算結果，擇優算定資遣費。乃原告四
      人依被告公司之退休辦法得領取之金額分別如下：原告丙○○其工作時間共八
      年五個月又二十五天，年資為八點五年，可領八十八萬四千一百八十五元，計
      算式為：50,367（平均基本工資）×17＋27,946×1（預告工資）＝884,185；
      原告甲○○其工作時間共十二年三個月又七天，年資為十二點三年，可領七十
      八萬八千零二十六年，計算式為：30,414（平均基本工資）×25＋27,676×1
      （預告工資）＝788,026；原告戊○○○其工作時間共十九年十個月又二天，
      年資為十九點八年（其中含七十年九月十一日起至七十三年七月三十一日止依
      工廠法計算之年資），可領一百二十六萬八千九百一十三元，計算式為：
      31,673 （工廠法平均基本工資）×6＋35,883（勞基法平均基本工資）×29＋
      30,268  ×1（預告工資）＝1,260,913；原告乙○○○其工作時間共十八年三
      個月又二十八天，年資為十八點三年（其中含七十二年三月十五日起至七十三
      年七月三十一日止依工廠法計算之年資），可領一百一十六萬二千五百八十三
      元，計算式為：31,478（工廠法平均基本工資）×2＋34,497（勞基法平均基
      本工資）×31＋30,220×1（預告工資）＝1,162,583。而依集體資遣辦法計算
      所得領取之金額分別如下：原告丙○○可領六十六萬五千一百零二元，計算式
      為：
      50,367（平均基本工資）×8.5＋27,946×7.48（優惠退職金）＋27,946×1（
      預告工資）＝665,102；原告甲○○可領七十三萬零三百六十四元，計算式為
      ：30,414      （平均基本工資）×12.33＋27,676×11.84（優惠退職金）＋
      27,676×1（預告工資）＝730,364（元以下四捨五入）；原告戊○○○可領一
      百四十萬八千二百二十九元，計算式為：35,883（平均基本工資）×19.92＋
      30,268×21.91 （優惠退職金）＋30,268×1（預告工資）＝1,408,229；原告
      乙○○○可領一百二十七萬一千七百八十五元，計算式為：34,497（平均基本
      工資）×18.33 ＋30,220×20.16（優惠退職金）＋30.220×1（預告工資）＝
      1,271,785。兩相比較結果，原告丙○○、甲○○以依退休辦法計算之金額較
      優，原告戊○○○、乙○○○以依優惠集體資遣辦法計算之金額較優，是應以
      各該方案算定之金額為資遣費給付內容。至原告雖皆謂上開優惠集體資遣辦法
      係被告事後才提出，資遣當時被告並未公布算法云云，惟該辦法早於八十九年
      三月一日生效施行，此有上開辦法在卷可按，原告係於九十年七月十三日為被
      告資遣，自有該辦法之適用，不因原告不知依該辦法應如何計算而異其效力。
      乃上述更正前明細表所列金額較諸前述依退休辦法算定之金額均有超逾，其中
      原告丙○○超逾部分為二十萬九千零三十六元，原告甲○○超逾部分為三十二
      萬七千六百八十四元，恰與前述集體資遣辦法計算之「優惠退職金」相符，是
      以，足認被告所辯係因伊內部人員誤將優惠退職金一併算入始衍前錯誤之明細
      表等語，堪信為真。而被告已給付前述依各該辦法算定之資遣費予原告乙節，
      為原告所是認，是足認被告已依兩造勞動契約給付原告資遣費，並無短少。
四、綜上，上述修正前之明細表無拘束被告之效力，被告已依勞動契約給付原告足額
    資遣費。從而，原告請求被告再為給付如聲明所示金額，洵屬無據，應予駁回，
    又彼等之之訴既經駁回，假執行之聲請即無從依附，應併予駁回。
五、兩造其餘攻擊防禦方法，無礙本件勝負之判斷，爰不一一論敘，附此敘明。
六、結論：原告之訴為無理由，依民事訴訟法第七十八條、第八十五條第一項但書，
    判決如主文。
中　　　華　　　民　　　國　　九十一　　年　　一　　月　　十　　　　　　日
　　　                              臺灣高雄地方法院民事第二庭
~B法　　　官　甯　馨
右為正本係照原本作成。
如不服本判決，應於送達後廿日內，向本院提出上訴狀並表明上訴理由，如於本判決
宣示後送達前提起上訴者，應於判決送達後十日內補提上訴理由書（須附繕本）。
中　　　華　　　民　　　國　　九十一　　年　　一　　月　　十　　　　　　日
~B法院書記官　鄭淑華
